臺灣彰化地方法院民事裁定
110年度聲再字第1號
再審聲請人  林春發  
            林雯雯  
            鄭美利  
再審相對人  黃鈴婷  
上列當事人間請求返還停車位事件，再審聲請人對於民國109年1
0月30日本院106年度再易字第21號確定裁定聲請再審，本院裁定
如下：
    主  文
再審之聲請駁回。
聲請訴訟費用由再審聲請人負擔。
    理  由
一、本件聲請意旨略以：
　㈠本院106年度再易字第21號確定裁定（下稱原確定裁定）肯認
    伊對本院105年度再易字第1號判決所提出再審之訴合於再審
    不變期間之規定，顯然認定伊之再審之訴係屬合法；且伊已
    經提出雅築物業信件代收登記簿部分影本2張及民國106年10
    月3日民事再審理由狀所附再證1號至再證17號等相關證據（
    下稱系爭證據），應符再審之訴合法要件。原確定裁定竟謂
    ：伊所提起再審之訴，並未對本院105年度再易字第1號判決
    表明有何再審理由，此部分再審之訴不合法，應予駁回云云
    ，與事實及卷內證據不符，並有判決不備理由及判決不依證
    據之違法，而有民事訴訟法第496條第1項第1款所定「適用
    法規顯有錯誤」之違誤。
　㈡又伊已經提出系爭證據，原確定裁定竟漏未斟酌調查，亦有
    民事訴訟法第496條第1項第13款所規定之違法。伊提出之重
    要證物，原確定裁定及歷次判決皆未踐行調查證據程序，不
    經言詞辯論，逕予駁回，有違反民事訴訟法第502條第1項、
    第2項之違誤。
　㈢本院97年度簡上字第71號判決（下稱原確定判決）及其後歷
    次再審判決一再表明：系爭停車位使用權應於再審相對人買
    受系爭房地時隨同移轉予再審相對人，自其時起，伊等之占
    有系爭停車位，即屬無權占有乙節，顯有消極不適用公寓大
    廈管理條例第3條第8款及適用民法第767條錯誤之違誤。亦
    有消極不適用民法第821條但書之違法，消極不適用憲法第1
    5條規定之違法，適用土地登記規則第80條、第81條第1項錯
    誤之違法，適用公寓大廈管理條例第3條第5款、第4條第2項
    錯誤之違法及就足影響裁判之重要證物漏未斟酌之情形等語
    。
　㈣並聲明：1.本院106年度再易字第21號確定裁定、105年度再
    易字第1號、104年度再易字第6號確定判決、102年度再易字
    第13號確定判決及裁定、102年度再易字第9號、100年度再
    易字第7號、99年度再易字第3號、97年度再易字第9號確定
    判決及原確定判決均廢棄。2.再審相對人在第一審之訴及假
    執行之聲請均駁回。3.再審訴訟費用及再審前訴訟費用均由
    再審相對人負擔。
二、經查：
　㈠關於再審不變期間及再審聲請人前揭聲請意旨㈠部分：
　　⒈按再審之訴，應於30日之不變期間內提起；前項期間，自
      判決確定時起算，判決於送達前確定者，自送達時起算；
      其再審之理由發生或知悉在後者，均自知悉時起算；但自
      判決確定後已逾5年者，不得提起，民事訴訟法第500條第
      1項、第2項定有明文。次按對於確定之裁定聲請再審，依
      民事訴訟法第507條準用第500第1項、第2項規定，應於30
      日之不變期間內為之，此項期間係自裁定確定之日起算（
      最高法院74年度台聲字第221號裁定要旨參照）。查原確
      定裁定於109年11月9日送達再審聲請人，此有本院送達證
      書附於該案卷可稽；另再審聲請人則於同年12月4日聲請
      再審，亦有再審聲請狀之本院收狀戳章在卷足憑，合於前
      揭民事訴訟法第500條第1項不變期間之規定。
　　⒉惟再審之訴應具備之合法要件，除一般起訴程序之合法要
      件，尚須審酌民事訴訟法第五篇所定再審之訴之特別合法
      要件。是縱然再審聲請人對於原確定裁定所提再審聲請未
      逾30日之不變期間，僅屬再審之訴之特別合法要件之一，
      本院仍須審究是否符合其他再審之訴之要件。從而原確定
      裁定認定：再審聲請人對本院105年度再易字第1號判決所
      提出再審之訴合於再審不變期間之規定等語，復認定：再
      審聲請人所提起再審之訴，並未對本院105年度再易字第1
      號判決表明有何再審理由等語，係就不同再審合法要件所
      為之論斷，並無矛盾。經核再審聲請人前揭聲請意旨㈠，
      僅以符合再審不變期間要件，即認符再審之訴所有合法要
      件，顯屬無據。
　　⒊復按民事訴訟法第507條準用第496條第1項第1款所謂適用
      法規顯有錯誤，不包括裁判理由矛盾、理由不備、取捨證
      據失當、調查證據欠周、漏未斟酌證據、認定事實錯誤及
      在學說上諸說併存致發生法律上見解歧異等情形在內（最
      高法院104年度台聲字第1206號、100年度台再字第33號裁
      判要旨參照）。查再審聲請人前揭聲請意旨㈠所指摘關於
      ：與事實及卷內證據不符，並有判決不備理由及判決不依
      證據之違法云云，並非合於民事訴訟法第496條第1項第1
      款規定之事由，再審聲請意旨，指摘原確定裁定適用法規
      顯有錯誤，並無理由。
　㈡關於再審聲請人前揭聲請意旨㈡、㈢部分：
　　⒈按對於確定裁定聲請再審，依民事訴訟法第507條準用第50
      1條第1項第3款、第4款規定，應以訴狀表明應於如何程度
      廢棄原裁定及就本案如何判決之聲明、再審理由及關於再
      審理由遵守不變期間之證據，此為必須具備之程式。其未
      表明者無庸命其補正，法院應以裁定駁回之。再按所謂表
      明再審理由，必須指明確定裁定有何合於法定再審事由之
      具體情事始為相當，倘僅泛言有何條款之再審事由，而無
      具體情事者，仍難謂已合法表明再審理由（最高法院61年
      台再字第137號、70年台再字第35號裁判要旨參照）。又
      按當事人聲請再審，雖聲明係對於某件裁定為再審，但審
      查其再審訴狀理由，實為指摘原確定裁判或前次之再審裁
      判如何違法，而對於該聲明不服之再審裁定，則未指明有
      如何法定再審理由，此種情形，可認為未合法表明再審理
      由，逕以其聲請再審為不合法駁回之（最高法院69年台聲
      字第123號裁判、69年度第3次民事庭會議決定㈠要旨參照
      ）。亦即所謂表明再審理由，係指必須敘明該「確定裁定
      」有如何合於法定再審事由之具體情形而言，倘當事人於
      其再審訴狀所載理由係指摘該「確定裁定」以前之各個裁
      判如何違法部分，不能認為係對所聲請之「確定裁定」之
      再審理由，法院自無一一予以論斷之必要。查經原確定判
      決實體審理後，再審聲請人固已提出數次再審，惟均遭本
      院以判決或裁定駁回在案；則再審聲請人再次提起本件再
      審，苟對原確定裁定聲請再審之主張合於法定再審理由，
      本院始需遞次審理原確定裁定前之諸確定裁判，最終如認
      原確定判決具有再審事由，方會審理再審聲請人與再審相
      對人間返還停車位之實體爭議；反之，如對原確定裁定聲
      請再審非有理由，本院即無庸就該確定裁定前之諸確定裁
      判為審理。經核再審聲請人前揭聲請意旨㈡、㈢部分，究其
      實質仍僅涉及原確定判決相關實體事項所為之指摘，此與
      原確定裁定何以符合再審事由無涉，再審聲請人猶執相同
      理由於本件再審復為爭執，可認未合法表明再審理由，於
      法自有未合。
　　⒉復按聲請再審，法院認無再審理由，裁定駁回後，不得以
      同一事由，對於原確定裁定或駁回再審聲請之確定裁定，
      更行聲請再審，此觀民事訴訟法第507條準用第498條之1
      之規定自明。查再審聲請人前揭聲請意旨所列再審事由，
      除業已分別詳列於再審聲請人歷次再審訴狀，而為本院歷
      次再審確定判決及裁定駁回在案外，亦與再審聲請人前對
      本院105年度再易字第1號判決所提再審之訴（為原確定裁
      定駁回）時，於該再審訴狀中所列聲請再審事由雷同，此
      有各該判決及裁定可稽，復經本院依職權調閱上開卷宗核
      閱無訛。再審聲請人復以同一事由，對原確定裁定更行聲
      請本件再審，顯有違前開同一事由，經法院認無再審理由
      ，裁定駁回後不得更行提起再審聲請之規定，其再審之訴
      亦非合法。
三、據上論結，本件再審聲請為一部無理由，一部不合法，爰裁
    定如主文。
中　　華　　民　　國　　110 　年　　6 　　月　　23　　日
                  民事第四庭    審判長法　官  陳瑞水
        　                            法  官  許嘉仁
        　                            法  官  徐沛然
以上正本係照原本作成。
本件不得抗告。
中　　華　　民　　國　　110 　年　　6 　　月　　23　　日
                            　　　    書記官　蔡明株